【裁判字號】    98,財管,22
【裁判日期】    980525
【裁判案由】    指定遺產管理人
【裁判全文】
臺灣桃園地方法院民事裁定              98年度財管字第22號
聲  請  人  財政部臺灣省北區國稅局
法定代理人  甲○○
代  理  人  江佳芩
            王淑美
被繼承人    乙○○（亡）
關  係  人  財政部國有財產局台灣北區辦事處桃園分處
法定代理人  吳文貴
上列聲請人聲請選任被繼承人乙○○之遺產管理人事件，本院裁
定如下：
    主    文
選任財政部國有財產局臺灣北區辦事處桃園分處為被繼承人乙○
○（男、民國○○年○月○○○日生、身分證統一編號：Ｚ00000
0000、生前最後住所：桃園縣平鎮市○○里○○鄰○○路17號）之
遺產管理人。
准對被繼承人乙○○之大陸地區以外之繼承人為承認繼承之公示
催告。
聲請人應於收受本裁定之日起貳拾日內，將本裁定登載於公報、
新聞紙或其他相類之傳播工具。
如有被繼承人乙○○之大陸地區以外之繼承人，應自本公示催告
最後登載公報、新聞紙或其他相類之傳播工具之日起壹年內向本
院陳報承認繼承，如不於公示期限內申報承認繼承時，被繼承人
乙○○之遺產於大陸地區之繼承人依法繼承、清償債權並交付遺
贈物後有賸餘者歸屬國庫。
聲請程序費用由被繼承人乙○○之遺產負擔。
    理    由
一、本件聲請意旨略以：被繼承人乙○○於民國93年6 月28日死
    亡，被繼承人乙○○滯欠91年度綜合所得稅本稅新台幣（下
    同）418,020 元、滯納金62,703元及至98年4 月13日止之滯
    納利息227.332 元，依聲請人查得之戶籍資料記載，被繼承
    人乙○○已離婚，其子女鍾曉芬、鍾靜芸、鍾馨慧已拋棄繼
    承，經本院以93年度繼字第680 號函准予備查在案。其父鍾
    堂隆於72年10月7 日死亡，其母鍾鄧金蘭於70年11月17日死
    亡，其兄弟姊妹王鍾純英、鍾蓮英、鍾陳新、鍾陳文、鍾陳
    崇、鍾陳華、鍾陳彩、鍾陳佳均已拋棄繼承，經本院以94年
    度繼字第34號函准予備查。因被繼承人乙○○之父母換算於
    其死亡時已是79、77歲高齡，研判其祖父母應已死亡。惟依
    被繼承人乙○○之遺產稅課稅資料參考清單所列，其尚遺有
    土地23筆，為免因無人繼承遺產及無遺產納稅義務人，致影
    響遺產管理及綜合所得稅之徵收，為此依非訟事件法第154
    條第1 項規定，聲請本院准予裁定選任財政部國有財產局臺
    灣北區辦事處桃園分處（下稱國財局桃園分處）為被繼承人
    乙○○之遺產管理人等語。
二、按先順序繼承人均拋棄其繼承權時，由次順序之繼承人繼承
    ，其次順序繼承人有無不明或第四順序之繼承人均拋棄其繼
    承權者，準用關於無人承認繼承之規定，為民法第1176條第
    6 項所明定。又繼承開始時，繼承人有無不明，而無親屬會
    議，或親屬會議未於民法第1177條所定1 個月內選定遺產管
    理人時，利害關係人得聲請法院選任遺產管理人，並由法院
    依前項規定為公示催告。同法第1178條第2 項前段亦有明文
    。而民法第1177條所謂繼承開始時繼承人有無不明，係指戶
    籍簿上無可知之法定繼承人或雖有之而皆為繼承之拋棄而言
    （最高法院88年度台上字第3185號判決參照）。
三、經查聲請人主張之事實，且被繼承人乙○○之祖父母、外祖
    父母均早於被繼承人乙○○之前死亡等情，業據聲請人提出
    欠稅總歸戶查詢、戶政死亡通報資料查詢、繼承系統表、財
    政部臺灣省北區國稅財產歸屬資料清單、桃園縣中壢地政事
    務所函、清冊各1 件、戶籍謄本17件、本院家事法庭函4 件
    、土地登記謄本23件為證，且經本院依職權調閱本院93年度
    繼字第680 號、93年度繼字第921 號、94年度繼字第34號拋
    棄繼承事件卷查對無誤，自堪信為真實，是聲請人自屬利害
    關係人。又被繼承人乙○○早於93年6 月28日死亡，顯逾民
    法第1177條所定1 個月期間，仍無親屬會議選任之遺產管理
    人向本院陳明或向聲請人為處理遺產之表示，可認被繼承人
    乙○○無親屬會議召集之事實為真，堪認被繼承人乙○○所
    遺財產現確處於無人管領之狀態，有為其遺產選任遺產管理
    人之必要。從而聲請人之聲請合於前揭法條規定，應予准許
    。本院審酌被繼承人乙○○尚遺有23筆土地，目前只有1 筆
    坐落桃園縣中壢市○○○段三座屋小段1391-10 地號土地被
    查封，另坐落桃園縣平鎮市○○段67地號土地有設定抵押權
    40萬元，此外並無土地被扣押乙節，業據聲請人之代理人陳
    述在卷（見本院98年5 月19日訊問筆錄），且有土地登記謄
    本23件在卷可稽，可知被繼承人乙○○之遺產依目前所知應
    大於其負債，依民法第1185條規定，被繼承人乙○○之遺產
    如經依公示催告程序公告繼承人承認繼承之期限屆滿，無人
    承認繼承時，其遺產於清償債務及交付遺贈後，如有賸餘均
    歸屬國庫；再參以財政部國有財產局基於業務執掌之優勢，
    對於訴訟雖非專業，惟其僅需配合法院發見實體之真實即可
    ，並可詢問被繼承人乙○○之子女或兄弟姊妹提供資料，尚
    無不能盡其攻擊防禦能事之處，是為利於管理及處理被繼承
    人乙○○後續賸餘遺產問題，爰依聲請選任國財局桃園分處
    為被繼承人乙○○之遺產管理人，並依法為公示催告。
四、依非訟事件法第157 條，裁定如主文。
中    華    民    國    98    年    5     月    25    日
                  家事法庭法  官  林雯娟
以上正本係照原本作成。
如對本裁定抗告須於裁定送達後10日內向本院提出抗告狀，並應
繳納抗告費新台幣1,000 元。
中    華    民    國    98    年    5     月    25    日
                          書記官  楊慧伶


司法院資訊處製作；財團法人民間司法改革基金會備份。
